【裁判字號】    98,交易,165
【裁判日期】    990712
【裁判案由】    過失傷害
【裁判全文】
臺灣屏東地方法院刑事判決             98年度交易字第165號
公  訴  人  臺灣屏東地方法院檢察署檢察官
被      告  甲○○
上列被告因過失傷害案件，經檢察官提起公訴（98年度偵字第69
27號），本院判決如下：
    主  文
甲○○因過失傷害人，處有期徒刑月，如易科罰金，以新臺幣
壹仟元折算壹日。
    事  實
一、甲○○於民國98年7月13日11時55分許，駕駛車牌號碼號WL-
    4209號自用小貨車，自屏東縣長治鄉○○路68號路旁前起駛
    ，欲沿復興路往份子方向行駛，本應注意行車起駛前應顯示
    方向燈，注意前後左右有無障礙或車輛行人，並應讓行進中
    之車輛行人優先通行，而當時天候雨、日間有自然光線、柏
    油路面濕潤無缺陷、無障礙物，視距良好，復無不能注意之
    情事，竟疏未注意，即貿然駕車往左進入車道，適有乙○○
    騎乘車牌號碼PDX-503 號重型機車沿同向路段行駛至該處，
    見狀閃避煞車不及，其機車車頭擦撞甲○○上開車輛左側車
    身，乙○○因而人車倒地，受有右股骨骨折、臉部、右前臂
    及右手多處擦傷、右膝挫傷及擦傷、右腓神經受損等傷害。
二、案經乙○○訴由屏東縣政府警察局屏東分局報告臺灣屏東地
    方法院檢察署檢察官偵查起訴。
    理  由
一、證據能力
（一）查卷附臺灣省高屏澎區車輛行車事故鑑定委員會鑑定意見
      書，為被告以外之人於審判外之書面陳述，核屬傳聞證據
      ，惟上開鑑定意見係檢察官囑託機關、團體所為之鑑定，
      其鑑定之結果，由鑑定人依刑事訴訟法第206 條出具鑑定
      報告，乃刑事訴訟法第159 條第1 項所指之例外規定，具
      有證據能力。
（二）又醫師執行醫療業務時，不論患者是因病尋求診療，或因
      特殊目的而就醫，醫師於診療過程中，應依醫師法之規定
      ，製作病歷，此一病歷之製作，均屬醫師於醫療業務過程
      中所須製作之紀錄文書，而且每一醫療行為均屬可分，因
      其接續之看診行為而構成醫療業務行為，其中縱有因訴訟
      目的，例如被毆傷而尋求醫師之治療，對醫師而言，仍屬
      其醫療業務行為之一部分，仍應依法製作病歷，則該病歷
      仍屬業務上所製作之紀錄文書，與通常之醫療行為所製作
      之病歷無殊，自屬刑事訴訟法第159 條之4 第2 款所稱從
      事業務之人於業務上所須製作之紀錄文書，而診斷證明書
      係依病歷所轉錄之證明文書，自仍屬本條項之證明文書（
      最高法院97年度臺上字第666 號裁判要旨參照），是卷內
      之國仁醫院診斷證明書依法有證據能力。
（三）本件認定事實所引用之卷內其他卷證資料（包含屏東縣政
      府警察局道路交通事故現場圖、道路交通事故調查報告表
      ），並無證據證明係公務員違背法定程序所取得，且被告
      於本院審判期日時表示無意見而不予爭執，且迄至言詞辯
      論終結前亦未再聲明異議，本院審酌該等證據作成時之情
      況，並無不宜作為證據之情事，依刑事訴訟法第159 條之
      4 之規定，均有證據能力。至現場照片乃以機械之方式所
      留存之現場影像，並非供述證據，亦無傳聞法則之適用，
      且與本案具有關聯性，而上開照片係經偵辦員警合法取得
      ，自應認為有證據能力。
二、訊據被告甲○○固坦承有於上揭時、地，駕駛車牌號碼WL─
    4209號自小貨車，與告訴人乙○○所駕駛車牌號碼PDX-503
    號重機車發生碰撞之事實，惟矢口否認有何過失犯行，辯稱
    ：當時我是正常開車，要插入機車道時，有往後看，沒看到
    告訴人，有打方向燈，並按喇叭，是告訴人為送便當騎車車
    速過快，未減速及保持安全間距，才會撞到我的車子左側車
    身，我是被撞的等語。經查：
（一）被告於上揭時、地駕駛自小貨車與告訴人乙○○騎乘之機
      車發生碰撞，致告訴人受有右股骨骨折、臉部、右前臂及
      右手多處擦傷、右膝挫傷及擦傷、右腓神經受損等傷害之
      事實，為被告所不否認，並有道路交通事故現場圖、道路
      交通事故調查報告表（一）（二）、國仁醫院診斷證明書
      、現場照片在卷可稽，是被告與告訴人發生車禍並致乙○
      ○受傷之事實，應堪以認定。
（二）證人即告訴人乙○○於本院審理中結證稱：案發當時，我
      直線行駛在復興路上，時速約40公里，突然被告車子出來
      ，沒有打方向燈，我看到時，被告整個車身已側出來，我
      來不及煞車，就撞上去，且當時沒有聽到喇叭聲音等語明
      確（本院卷第44至46頁），而參諸現場照片及現場圖，被
      告之自小貨車於碰撞後係向左側停放於復興路往份子車道
      上，車尾距離白色車道線為1 公尺，左側車頭已過雙向車
      道分向線，右側車頭距離白色車道線2.9 公尺，而告訴人
      機車於碰撞後係橫倒於對向車道，並有往左前方之刮地痕
      2 公尺（見警卷第3 頁、第18頁），顯見告訴人係直行於
      道路上，為直行之行進中之車輛，而被告則係停放於路邊
      起步並向左側行駛之車輛無疑，被告並非已進入車道向前
      直行狀態，被告辯稱其係正常行車，並有打方向燈、按喇
      叭云者，不值採信。再者，案發現場為直路，當天雖下雨
      但有日間光線視線良好等情，亦據被告自承在卷（見警卷
      第6 頁背面），是被告若將其自小貨車自路旁處駛出起步
      前，確實注意後方人車動態，當不致對告訴人騎乘之機車
      已駛近一事毫無所悉，而貿然將車駛出致與告訴人之機車
      發生碰撞；又其未打方向燈而起步駛出該車，此時於車道
      直行之告訴人見狀，已難以預料而無從防範，且因距離太
      近而避煞不及，致二車發生碰撞。此外，由兩車撞擊後之
      車損情況觀之，被告之自小客車左側車身僅輕微凹陷，告
      訴人之機車前車頭受損（見警卷第20、21頁），受損情形
      尚非嚴重，顯非高速撞擊後之車損情形，則告訴人稱其當
      時車速約40公里，應可採信，且遍觀全案卷證，並無其他
      事證足資證明告訴人於案發當時有超速之情事，是被告上
      開所辯，顯屬無據，不足採信。
（三）按汽車起駛前應顯示方向燈，注意前後左右有無障礙或車
      輛行人，並應讓行進中之車輛行人優先通行，道路交通安
      全規則第89條第1 項第6 款定有明文。被告為駕駛人，駕
      車時自應遵守前揭規定，而本案交通事故發生時天候雨、
      日間有自然光線、柏油路面濕潤無缺陷、無障礙物，視距
      良好等情，有前開道路交通事故調查報告表 (一)、 (二)
      等在卷可按，被告既無不能注意之情事，竟疏未注意，即
      貿然往左進入車道，致告訴人騎乘機車見狀煞車不及撞上
      而人車倒地，使告訴人受有上開如事實欄所載之傷害，被
      告對於本案事故之發生，顯有過失，且其過失行為與告訴
      人所受傷害結果間具有相當因果關係。又本件先後經送臺
      灣省高屏澎區車輛行車事故鑑定委員會、臺灣省車輛行車
      事故覆議鑑定委員會鑑定及覆議，其分析意見亦認被告由
      路邊起步駛出時，未注意讓車道行進中車輛先行為肇事原
      因，告訴人無肇事因素，有上開鑑定委員會函所檢附之鑑
      定意見書（偵卷第9 至11頁）、覆議鑑定委員會函（本院
      卷第8 頁）附卷可考，亦同本院上開認定。是被告辯稱：
      並無過失一節，洵無可採。綜上，本案事證明確，被告犯
      行堪以認定，應予依法論科。
三、核被告所為，係犯刑法第284 條第1 項前段之過失傷害罪。
    爰審酌被告並無前科，有臺灣高等法院被告前案紀錄表在卷
    可佐，素行良好，然於駕車起駛時，有未注意讓車道行進中
    車輛先行之過失，以致肇事發生車禍，又迄未與告訴人達成
    和解，兼衡告訴人所受傷害之情形及被告犯後否認犯行，未
    見悔意之態度等一切情狀，量處如主文所示之刑，並諭知易
    科罰金之折算標準。
據上論斷，應依刑事訴訟法第284條之1、第299條第1項前段，刑
法第284 條第1 項前段、第41條第1 項前段，刑法施行法第1 條
之1 ，判決如主文。
本案經檢察官曾士哲到庭執行職務。
中    華    民    國    99    年    7     月    12    日
                    交通法庭    法  官  蔡玉雪
以上正本證明與原本無異。
如不服本判決應於收受判決後10日內向本院提出上訴書狀，並應
敘述具體理由；其未敘述上訴理由者，應於上訴期間屆滿後20日
內向本院補提理由書（均須按他造當事人之人數附繕本）「切勿
逕送上級法院」。
中    華    民    國    99    年    7     月    12    日
                                書記官  許倬維
附錄本判決論罪科刑法條全文：
中華民國刑法第284條
因過失傷害人者，處6月以下有期徒刑、拘役或5百元以下罰金，
致重傷者，處1年以下有期徒刑、拘役或5百元以下罰金。
從事業務之人，因業務上之過失傷害人者，處1年以下有期徒刑
、拘役或1千元以下罰金，致重傷者，處3年以下有期徒刑、拘役
或2千元以下罰金。

司法院資訊處製作；財團法人民間司法改革基金會備份。
